臺灣臺南地方法院刑事判決
110年度訴字第897號
公  訴  人  臺灣臺南地方檢察署檢察官
被      告  王祥豪


選任辯護人  王正宏律師
            郭俐文律師
上列被告因違反兒童及少年性剝削防制條例案件，經檢察官提起
公訴（110年度偵字第14675、14969號），本院判決如下：
    主  文
甲○○犯意圖營利拍攝少年為猥褻行為之電子訊號罪，處有期徒刑
捌月；又犯意圖營利協助使少年被拍攝猥褻行為之電子訊號罪，
處有期徒刑壹年捌月，應執行有期徒刑貳年，緩刑伍年，緩刑期
間付保護管束，並禁止與代號AC000-Z000000000之女子接觸、通
話、通信或為其他聯絡行為，另應於本判決確定之日起叁年內，
接受法治教育課程陸場次。
扣案之華碩廠牌Zenfone7深藍色行動電話壹支（IMEI1：0000000
00000000、IMEI2：000000000000000，含其內本案猥褻行為電子
訊號）、華碩廠牌Zenfone6黑色行動電話壹支（IMEI1：0000000
00000000、IMEI2：000000000000000，含其內本案猥褻行為電子
訊號），均沒收之；未扣案之犯罪所得新臺幣肆仟貳佰元沒收之
，於全部或一部不能沒收或不宜執行沒收時，追徵其價額。
    犯罪事實
一、甲○○於民國110年1月中旬，透過網際網路以帳號名稱「台南
    老師(其後更改為幼兒園老師)」登入社群軟體「Twitter」
    ，結識12歲以上未滿18歲代號AC000-Z000000000之少女（92
    年6月20日生，姓名詳卷，下稱甲女），彼此互以通訊軟體L
    INE聯絡。甲○○明知甲女為未滿18歲之少女，竟意圖營利，
    基於拍攝及散布少年為猥褻行為電子訊號之犯意，於110年1
    月30日13時30分許，在臺南市○○區○○街000號皇家汽車旅館
    內，經甲女之同意，以智慧型手機之拍照功能拍攝甲女裸露
    胸部、臀部及下體等猥褻行為之數位圖檔照片合計178張，
    予以修圖後，於110年1月31日、110年2月4日、110年2月5日
    ，透過網際網路在其「Twitter」帳號「幼兒園老師」上，
    發表內容「和大家分享這個妹子」、「趕快趕快分享置頂的
    貼文，介紹妹子給你們」、「…一樣謝謝大家的參與以及分
    享，接下來還會繼續介紹妹子給大家喔，也希望能夠斗內支
    持支持」等文字，並將上開甲女為猥褻行為之部分數位圖檔
    照片上傳至該帳號，供不特定人觀賞、瀏覽，以此方式散布
    甲女為猥褻行為之電子訊號，並留下其申辦之北門郵局帳戶
    帳號，供有意購買上開猥褻行為數位圖檔照片之不特定網友
    匯款。
二、甲○○復意圖營利，另基於招募、協助，使少年被拍攝猥褻行
    為電子訊號及散布少年為猥褻行為電子訊號之犯意，於110
    年2月12日12時30分許，詢問甲女是否合作拍攝猥褻照片透
    過甲○○上開「Twitter」帳號販售拆帳牟利，以此方式招募
    甲女，待甲女同意合作後，兩人即相約於110年2月20日13時
    30分許，在臺南市新化區豐拓社區之甲○○某友人住處，由甲
    ○○以智慧型手機之拍照功能，替甲女拍攝裸露胸部、臀部及
    下體等猥褻行為之數位圖檔照片合計233張後，甲○○即於110
    年2月20日、110年2月24日，在其上開「Twitter」帳號上，
    陸續發表內容「很多圖集等著各位斗內領取」、「怎麼愛心
    跟轉推都這麼少，這樣我分享的妹妹怎麼被更多人意淫」、
    「現在夜兒有四套整理完了喔」等文字，並將上開甲女為猥
    褻行為之部分數位圖檔照片上傳至該帳號，供不特定人觀賞
    、瀏覽，以此方式散布甲女為猥褻行為之電子訊號，嗣於11
    0年2月24日、110年2月26日，即分別有不詳網友匯款新臺幣
    （下同）3,000元及2,500元至甲○○上開郵局帳戶內，購買上
    開甲女為猥褻行為之數位圖檔照片，甲○○於110年2月27日匯
    款1,300元予甲女，餘款歸其所得。
三、案經臺南市政府警察局婦幼警察隊執行網路巡邏，發現上開
    「Twitter」公開貼文涉嫌違反兒童及少年性剝削防制條例
    ，遂持本院核發之搜索票，於110年7月14日6時6分許，至甲
    ○○位於臺南市○○區○○里○○000號住處執行搜索，當場扣得其
    所有供本案犯罪所用之華碩廠牌Zenfone7深藍色行動電話1
    支（IMEI1：000000000000000、IMEI2：000000000000000）
    、華碩廠牌Zenfone6黑色行動電話1支（IMEI1：0000000000
    00000、IMEI2：000000000000000），而查獲上情。
    理  由
一、證據能力之說明
    本件認定犯罪事實所援引之下列證據，提示當事人及辯護人
    均同意其證據能力（見本院卷第98至102頁），關於傳聞部
    分，本院審酌該等審判外陳述作成當時之過程、內容、功能
    等情況綜合判斷，並無顯不可信、違法不當之情況，認具備
    合法可信之適當性保障；關於非供述證據部分，查無違反法
    定程序取得之情形，且均與起訴待證事實具關連性而無證據
    價值過低之情形，依刑事訴訟法第159條之5規定、同法第15
    8條之4規定之反面解釋，皆有證據能力，得作為認定事實之
    判斷依據。
二、上開犯罪事實，業據被告甲○○於警、偵訊及本院審理時坦承
    不諱（見警卷第6至13頁、14969號偵卷第5至15頁、本院卷
    第96至98、128、135頁），核與甲女證述之情節相符（見他
    卷第15至21、29至33頁、警卷第23至26頁、他卷第81至86頁
    ），並有甲女之社群軟體「Twitter」推文截圖照片（14675
    號偵卷彌封袋內之刑事案件報告書卷第49至51頁）、被告之
    社群軟體「Twitter」推文截圖照片（14675號偵卷彌封袋內
    之刑事案件報告書卷第53至67頁）、甲女之個人戶籍資料查
    詢結果（14675號偵卷彌封袋內之刑事案件報告書卷第37頁
    ）、甲女之全身正面及背面照片各1張（14675號偵卷彌封袋
    內之刑事案件報告書卷第39頁）、被告110年1月30日拍攝之
    甲女猥褻行為電子訊號之數位圖檔照片（14675號偵卷彌封
    袋內之刑事案件報告書卷第3至11頁）、皇家汽車旅館110年
    1月30日客房傳票及照片（警卷第41至47頁）、被告110年2
    月20日拍攝之甲女猥褻行為電子訊號之數位圖檔照片（1467
    5號偵卷彌封袋內之刑事案件報告書卷第13至29頁）、豐拓
    社區外觀照片（警卷第49頁）、被告與甲女110年1月30日、
    2月12日、2月20日、2月21日、2月27日LINE對話紀錄（警卷
    第59至69頁）、AFU-1126號自小客車之車輛詳細資料報表及
    110年1月30日、2月20日行車動線（警卷第35至39頁）、被
    告北門郵局帳戶110年2月1日至同年4月1日交易明細（14675
    號偵卷彌封袋內之刑事案件報告書卷第45頁）、甲女郵局帳
    戶110年2月27日網路銀行交易明細（14675號偵卷彌封袋內
    之刑事案件報告書卷第43頁）、本院110年聲搜字第659號南
    院刑搜字第7112號搜索票及搜索扣押筆錄、扣押物品目錄表
    各1件（警卷第99至103頁）、扣案手機照片（警卷第107頁
    ）等件在卷可稽，足見被告之任意性自白與事實相符，可以
    採信。本案事證明確，被告犯行堪以認定，應依法論科。
三、論罪科刑
　㈠按兒童及少年性剝削防制條例第36條規定所稱之「猥褻行為
    」，係指除性交外，凡違背善良風俗之一切色情淫慾行為，
    在客觀上，足以刺激或滿足他人性慾並引起一般人羞恥或厭
    惡感而侵害性的道德感情，主觀上足以滿足自己色情者而言
    （最高法院104年度台上字第3330號判決意旨參照）。又電
    子訊號可分為數位訊號及類比訊號，以行動電話或電子數位
    機器對他人所拍攝之裸照、性交影片等，倘係利用影像感應
    功能，將物體所反射的光轉換為數位訊號，壓縮後儲存於內
    建的記憶體或是記憶卡上，再透過電子視覺化顯示器，讓數
    位訊號可以被視覺化在顯示器上輸出，未將之轉換為錄影帶
    、光碟、相紙等藉由機器或媒介實體展示視覺影像之實物者
    ，當屬「電子訊號」。
　㈡查甲女係92年6月20日生，有甲女之代號與真實姓名對照表及
    個人戶籍資料查詢結果存卷可考，是被告為本案行為時，甲
    女為12歲以上未滿18歲之少年，被告使用智慧型手機拍攝甲
    女裸露胸部、臀部及下體之數位照片，衡諸一般社會觀念，
    客觀上應足以引起刺激或滿足性慾，並引起普通一般人羞恥
    感，而侵害性的道德感情，實屬猥褻行為之電子訊號甚明。
    又兒童及少年性剝削防制條例第36條第1項所規定拍攝、製
    造兒童或少年為性交或猥褻行為之圖畫、照片、影片、影帶
    、光碟、電子訊號或其他物品之罪，屬基本規定，即凡行為
    人於未滿18歲之人知情同意而為拍攝、製造性交或猥褻行為
    之電子訊號等均屬之；而倘行為人採行積極之手段，以招募
    、引誘、容留、媒介、協助或以他法，使兒童或少年被拍攝
    、製造性交或猥褻行為者，則合致於第2項之規定。再被告
    將所拍攝之甲女猥褻行為電子訊號以網際網路上傳至社群軟
    體「Twitter」，散發傳布於眾，係將甲女猥褻行為電子訊
    號置於該社交平台內不特定多數人可得直接觀賞、瀏覽之狀
    態，無須待點選下載後始得觀覽，應屬「散布」之構成要件
    。
　㈢是核被告如犯罪事實一所為，係犯兒童及少年性剝削防制條
    例第36條第4項、第1項之意圖營利拍攝少年為猥褻行為之電
    子訊號罪，及同條例第38條第1項之散布少年為猥褻行為之
    電子訊號罪（為刑法第235條之特別法，基於特別法優於普
    通法之原則，自無庸再論以刑法第235條之散布猥褻照片罪
    ）。其自始決意以拍攝少年為猥褻行為之電子訊號供其散布
    而獲取利益以營利，宜認為一個整體行為同時觸犯數罪名之
    想像競合犯，爰依刑法第55條規定，從一重以兒童及少年性
    剝削防制條例第36條第4項、第1項之意圖營利拍攝少年為猥
    褻行為之電子訊號罪處斷，並應依兒童及少年性剝削防制條
    例第36條第4項之規定，加重其刑。
　㈣核被告如犯罪事實二所為，係犯兒童及少年性剝削防制條例
    第36條第4項、第2項之意圖營利協助使少年被拍攝猥褻行為
    之電子訊號罪（被告意圖營利招募甲女在前，復加以協助在
    後，其招募之低度行為應為協助之高度行為所吸收，不另論
    罪），及同條例第38條第1項之散布少年為猥褻行為之電子
    訊號罪。其自始決意協助使少年被拍攝猥褻行為之電子訊號
    供其散布而獲取利益以營利，宜認為一個整體行為同時觸犯
    數罪名之想像競合犯，爰依刑法第55條規定，從一重以兒童
    及少年性剝削防制條例第36條第4項、第2項之意圖營利協助
    使少年被拍攝猥褻行為之電子訊號罪處斷，並應依兒童及少
    年性剝削防制條例第36條第4項之規定，加重其刑。
  ㈤被告上開犯行，雖係對未滿18歲之少年故意犯罪，惟兒童及
    少年性剝削防制條例第36條、第38條規定，均已將「少年」
    列為犯罪構成要件，係以被害人年齡所設特別規定，依兒童
    及少年福利與權益保障法第112條第1項但書規定，自均無再
    依同條項前段規定加重處罰之餘地。
　㈥被告如犯罪事實一、二所示二犯行，犯意各別，行為互異，
    應予分論併罰。
　㈦按刑法第59條所規定之酌量減輕其刑，係裁判上之減輕，必
    以犯罪之情狀顯可憫恕，認為科以最低度刑仍嫌過重者，始
    有其適用。又所謂「犯罪之情狀」，與同法第57條規定科刑
    時應審酌之一切情狀，並非有截然不同之領域，於裁判上酌
    減其刑時，應就犯罪一切情狀（包括第57條所列舉之10款事
    項），予以全盤考量，審酌其犯罪有無可憫恕之事由，即有
    無特殊之原因與環境，在客觀上足以引起一般同情，以及宣
    告法定低度刑，是否猶嫌過重等等，以為判斷，期使個案裁
    判之量刑，能符合罪刑相當原則、比例原則及平等原則。經
    查，本案被告係因在「Twitter」上發現帳號名稱「夜兒Yuk
    i」之甲女，以「喜歡四處約~17y/161/63/E；推特是我紀錄
    日常的地方，隨緣約，抱抱/吃飯/出遊/運動/愛愛~」等文
    字自我介紹，並透露購買情趣內衣、拍攝猥褻照片之訊息，
    發現甲女觀念偏差，始透過通訊軟體LINE加甲女為好友，自
    我推薦替甲女拍照，而與甲女達成拍攝猥褻行為電子訊號之
    合意，再進一步招募甲女，並協助使甲女被拍攝猥褻行為之
    電子訊號後，代甲女於「Twitter」於網路上出售散布營利
    ，此經被告、甲女供證在卷，與使自始無此意願之少女萌生
    拍攝意願之其他犯罪型態相較，顯然主觀惡性及所生危害較
    輕，且被告犯後坦承犯行，並與甲女及其代定代理人調解成
    立，如數給付賠償金，有調解筆錄及匯款紀錄附卷可參（見
    本院卷第55至56、79頁），甲女及其法定代理人並表示原諒
    之意，是依其犯罪情節及犯後態度，其惡性並非重大不赦，
    就被告整體犯罪情狀以觀，本院認本案依兒童及少年性剝削
    防制條例第36條第4項規定加重其刑後，若對被告科以同條
    例第1項、第2項所規定之最低度刑（即各逾有期徒刑1年、3
    年），客觀上猶嫌過苛，實有情輕法重之失衡，而有情堪憫
    恕之情事，爰均依刑法第59條規定酌減其刑。
　㈧爰以行為人之責任為基礎，審酌被告不思以正當方式獲取財
    物，為賺取不法利益，於影響既深且廣之網路上散布猥褻電
    子訊號以營利，助長社會淫風，危害社會善良風俗，且知悉
    甲女年紀尚幼，竟拍攝及協助使甲女被拍攝猥褻行為電子訊
    號，並於網路上散布，顯然缺乏保護少年正常成長權益之意
    識，其犯罪動機及目的實有可議，惟念被告並無法院科刑執
    行之前科紀錄，素行尚可，且犯後坦承犯行，並與甲女及其
    法定代理人調解成立，如數賠償損害而獲得原諒，有調解筆
    錄、匯款紀錄各1份在卷可稽（本院卷第55至56、79頁），
    兼衡其各行為之期間、手段與情節，暨陳明之智識程度、家
    庭經濟生活狀況（見本院卷第137頁被告供述、139至140頁
    書狀陳述）等一切情狀，分別量處如主文第一項所示之刑。
    復參酌被告所犯各罪之罪質、各行為時間間隔、關聯性、所
    侵害之法益、犯罪行為之不法與罪責程度、各罪所反應被告
    之人格特性與傾向、對被告施以矯正之必要性及整體犯罪非
    難評價，依限制加重原則，定其應執行刑如主文第一項所示
    。
　㈨被告前未曾因故意犯罪受有期徒刑以上刑之宣告，有臺灣高
    等法院被告前案紀錄表可參，其因一時失慮，致罹刑典，於
    本案偵審中始終坦承犯行，並與甲女及其法定代理人調解成
    立，如數給付賠償金額，已如上述，可認被告頗知悔悟，並
    積極彌補損害，本院認其經此偵、審程序及刑之宣告後，應
    知所警惕，信無再犯之虞，復考量被告年紀尚輕，若令其入
    監執行以剝奪自由方式教化處罰，將使被告與正常社會環境
    長時間隔絕，有礙其未來就業發展，前途堪慮，無助於其品
    格塑造及再社會化，因認尚無對被告施以自由刑之必要，是
    上開所宣告之刑及所定之執行刑，以暫不執行為適當，爰依
    刑法第74條第1項第1款之規定，諭知緩刑5年，以啟自新。
    又被告為成年人，故意對少年犯本件違反兒童及少年性剝削
    防制條例之罪，依兒童及少年福利與權益保障法第112條之1
    第1項規定，在緩刑期內應付保護管束。審酌其犯罪動機及
    情節，為導正其偏差行為及兩性觀念，杜絕再犯相類之犯行
    ，並依兒童及少年福利與權益保障法第112條之1第2項第3款
    規定，禁止被告與甲女接觸、通話、通信或為其他聯絡行為
    。另為使被告確實知所警惕，瞭解守法之重要性、強化其法
    治觀念，督促其改過，爰依刑法第74條第2項第8款規定，諭
    令被告應於本判決確定之日起3年內，接受法治教育課程6場
    次，並應依刑法第93條第1項第2款之規定，諭知於緩刑期間
    付保護管束。被告若違反上開應行負擔之事項且情節重大，
    足認原宣告之緩刑難收預期效果，而有執行刑罰必要者，檢
    察官得依刑法第75條之1第1項第4款規定，向法院聲請撤銷
    緩刑之宣告，併此指明。　　　
四、沒收　　　　
  ㈠按兒童及少年性剝削防制條例第36條第1項至第4項之物品，
    不問屬於犯罪行為人與否，沒收之，又同條例第38條第1項
    至第2項之物品，不問屬於犯罪行為人與否，沒收之，同條
    例第36條第6項、第38條第3項分別定有明文。對照刑法針對
    散布猥褻物品罪之沒收規定（第235條第3項）其標的包括「
    文字、圖畫、聲音或影像之附著物」及「物品」一節觀之，
    依體系解釋兒童及少年性剝削防制條例第36條第6項、第38
    條第3項所稱「物品」應係指同條1至4項規範猥褻行為之物
    品本身（即圖畫、照片、影片、影帶、光碟、電子訊號或其
    他物品），亦即以本案而言義務沒收之標的應為數位圖檔照
    片，而非該照片所存在之載具。次按，供犯罪所用、犯罪預
    備之物或犯罪所生之物，屬於犯罪行為人者，得沒收之，刑
    法第38條第2項前段亦有明文。查扣案之華碩廠牌Zenfone7
    深藍色行動電話1支（IMEI1：000000000000000、IMEI2：00
    0000000000000）、華碩廠牌Zenfone6黑色行動電話1支（IM
    EI1：000000000000000、IMEI2：000000000000000），為被
    告所有供本案拍攝甲女猥褻行為電子訊號使用，其內並儲存
    有被告拍攝之甲女猥褻行為電子訊號，業據被告供陳在卷（
    見警卷第6頁、本院卷第97、135頁），且有卷內手機畫面翻
    拍照片可佐，故上開扣案之行動電話2支，併同其內儲存之
    本案甲女為猥褻行為之電子訊號，均應分別依刑法第38條第
    2項前段、兒童及少年性剝削防制條例第36條第6項、同條例
    第38條第3項之規定宣告沒收。至被告以扣案行動電話拍攝
    上傳「Twitter」之甲女猥褻行為電子訊號，業據被告供述
    已經刪除（警卷第12頁），且並無證據證明被告有將該猥褻
    行為電子訊號散布、傳送至其他載體，亦無證據證明雲端伺
    服器仍留存該猥褻行為電子訊號，爰不併予宣告沒收。　
　㈡被告因犯罪事實欄二犯行，獲取計4,200元之不法利益（計算
    式：3,000元＋2,500元－1,300元＝4,200元），除據被告坦承
    （見14969號偵卷第13頁、本院卷第98頁）及甲女證述（見
    警卷第25頁、他卷第84頁）明確外，並有卷附被告北門郵局
    帳戶交易明細及甲女郵局帳戶網路銀行交易明細可稽，屬被
    告之犯罪所得，應依刑法第38條之1第1項前段規定宣告沒收
    之，於全部或一部不能沒收或不宜執行沒收時，並依同法條
    第3項規定，追徵其價額。
　㈢至卷附甲女為猥褻行為電子訊號之數位圖檔照片，均為警員
    採證所得，並置於密封資料袋內或已作成隱匿甲女姓名處理
    之影本，僅供做本案犯罪證據目的使用，乃司法偵查所衍生
    之物品，自無併予宣沒收之必要。
　㈣上開宣告之多數沒收，應依刑法第40條之2第1項規定，併執
    行之。　
五、適用之法律
    刑事訴訟法第299條第1項前段，兒童及少年性剝削防制條例
    第36條第1項、第2項、第4項、第6項、第38條第1項、第3項
    ，刑法第11條前段、第55條、第59條、第51條第5款、第74
    條第1項第1款、第2項第8款、第93條第1項第2款、第38條第
    2項前段、第38條之1第1項前段、第3項、第40條第1項、第4
    0條之2第1項，兒童及少年福利與權益保障法第112條之1第1
    項、第2項第3款。
本案經檢察官彭盛智提起公訴，檢察官謝欣如到庭執行職務。
中　　華　　民　　國　　110 　年　　11　　月　　24　　日
　　　　　　　　　刑事第五庭  審判長法　官  鍾邦久
　　　　　　　　　                  法  官  蔡奇秀
　　　　　　　　　                  法  官  林欣玲
以上正本證明與原本無異。
如不服本判決應於收受本判決後20日內向本院提出上訴書狀，並
應敘述具體理由。其未敘述上訴理由者，應於上訴期間屆滿後20
日內向本院補提理由書狀（均須按他造當事人之人數附繕本）「
切勿逕送上級法院」。 
 　　　　　　　　　　　　　　　　 　書記官　莊文茹
中　　華　　民　　國　　110 　年　　11　　月　　25　　日
附錄本案論罪科刑法條：
兒童及少年性剝削防制條例第36條：
拍攝、製造兒童或少年為性交或猥褻行為之圖畫、照片、影片、
影帶、光碟、電子訊號或其他物品，處一年以上七年以下有期徒
刑，得併科新臺幣一百萬元以下罰金。
招募、引誘、容留、媒介、協助或以他法，使兒童或少年被拍攝
、製造性交或猥褻行為之圖畫、照片、影片、影帶、光碟、電子
訊號或其他物品，處三年以上七年以下有期徒刑，得併科新臺幣
三百萬元以下罰金。
以強暴、脅迫、藥劑、詐術、催眠術或其他違反本人意願之方法
，使兒童或少年被拍攝、製造性交或猥褻行為之圖畫、照片、影
片、影帶、光碟、電子訊號或其他物品者，處七年以上有期徒刑
，得併科新臺幣五百萬元以下罰金。
意圖營利犯前三項之罪者，依各該條項之規定，加重其刑至二分
之一。
前四項之未遂犯罰之。
第一項至第四項之物品，不問屬於犯罪行為人與否，沒收之。

兒童及少年性剝削防制條例第38條：
散布、播送或販賣兒童或少年為性交、猥褻行為之圖畫、照片、
影片、影帶、光碟、電子訊號或其他物品，或公然陳列，或以他
法供人觀覽、聽聞者，處三年以下有期徒刑，得併科新臺幣五百
萬元以下罰金。
意圖散布、播送、販賣或公然陳列而持有前項物品者，處二年以
下有期徒刑，得併科新臺幣二百萬元以下罰金。
查獲之前二項物品，不問屬於犯罪行為人與否，沒收之。